臺灣高等法院臺南分院刑事判決
111年度上訴字第39號
上  訴  人  臺灣嘉義地方檢察署檢察官
上  訴  人  盧苡瑄
即  被  告          
選任辯護人  江信賢律師
            蘇榕芝律師
            鄭安妤律師
上  訴  人  吳秀娥
即  被  告          
指定辯護人  陳昭成律師
上  訴  人  張宗豪
即  被  告          
選任辯護人  曹合一律師
上  訴  人  陳靖詮
即  被  告          
選任辯護人  曾錦源律師
上列上訴人因被告等人犯擄人勒贖等案件，不服臺灣嘉義地方法
院110年度重訴字第8號中華民國110年11月26日第一審判決（起
訴案號：臺灣嘉義地方檢察署110年度偵字第2629號、110年度偵
字第2731號），提起上訴，本院判決如下：
    主  文
原判決關於盧苡瑄、吳秀娥、張宗豪及陳靖詮罪刑部分撤銷。
盧苡瑄共同犯擄人勒贖罪，處有期徒刑參年柒月。
吳秀娥共同犯擄人勒贖罪，處有期徒刑參年拾月。
陳靖詮共同犯擄人勒贖罪，處有期徒刑參年拾月。
張宗豪共同犯擄人勒贖罪，累犯，處有期徒刑參年柒月。
其他上訴駁回。
    事  實
一、吳秀娥、盧苡瑄、張宗豪、陳靖詮及李育儒（已歿，於民國
    110年3月2日本案偵查機關執行拘提之過程中，在高雄市○○
    區某處與警方發生槍戰而中彈，經送醫急救後仍不治死亡，
    另由臺灣嘉義地方檢察署檢察官以110年度偵字第2629號為
    不起訴處分）等人，均明知李育儒與柯政隆間並無債務關係
    ，惟因覬覦柯政隆之錢財，於109年12月間某日，經李育儒
    邀約，即共同基於意圖勒贖而擄掠柯政隆及無故竊錄他人非
    公開活動之犯意聯絡，由張宗豪、陳靖詮尋時機將GPS裝置
    在柯政隆所有之車牌號碼000-0000號自用小客車（下稱A車
    ）車底，盧苡瑄並以門號：0000000000號手機（下稱0000門
    號）下載APP程式「GPS查車」，藉此掌握柯政隆之行蹤資訊
    ，而無故竊錄柯政隆非公開之活動，張宗豪再租車搭載陳靖
    詮至柯政隆住處附近跟蹤柯政隆，而為方便掌握柯政隆生活
    作息，更由吳秀娥於110年1月4日在柯政隆住處附近之嘉義
    縣○○市○○○路○段00號，租屋（下稱系爭租屋處）作為休息據
    點，並由吳秀娥、盧苡瑄、陳靖詮、張宗豪等人分組輪流監
    看柯政隆之進出住處情況及作息。
二、嗣於110年1月14日某時許，李育儒等5人本計畫由李育儒與
    盧苡瑄一組，吳秀娥、陳靖詮、張宗豪一組，各駕一輛車，
    在嘉義縣○○市○○路附近某處埋伏，待柯政隆出現即伺機將人
    擄走，然因當日尚有其他人在旁，認情況不宜而作罷。後於
    110年1月23日，李育儒見柯政隆一人駕駛A車前往嘉義市○區
    ○○路000號SPA會館（下稱SPA會館）接受按摩服務，認時機
    適當便決議行動，恰張宗豪該日因故臨時未能到場，遂決議
    由其餘4人執行擄人勒贖計畫，先由盧苡瑄於110年1月24日1
    時40分許，駕駛車牌號碼00-0000號自用小客車（下稱B車）
    搭載李育儒、吳秀娥、陳靖詮自系爭租屋處前往上開SPA會
    館附近A車停放處周圍埋伏柯政隆，直至同日3時30分許，柯
    政隆自上開SPA會館步出欲往A車時，李育儒、吳秀娥、陳靖
    詮隨即趨前，由陳靖詮及吳秀娥分持未具殺傷力之空氣槍強
    押柯政隆上A車後座後，再分別坐在柯政隆之左右側，陳靖
    詮復以束帶將柯政隆雙手反綁，及持預先準備之頭套蓋在柯
    政隆頭上，以此方式控制柯政隆之行動自由，並使柯政隆無
    法熟記行車路線，李育儒則負責駕駛A車，往嘉義縣○○市前
    進，盧苡瑄另駕駛B車跟隨在後。
三、於李育儒駕車途中，陳靖詮負責按先前之計畫與柯政隆談判
    贖款金額，柯政隆因恐生命、身體遭受危害，答應交付新臺
    幣（下同）3,000萬元現金，在車內利用行動電話撥打予友
    人侯福慶，並告知侯福慶於籌措3,000萬元贖金後，須依李
    育儒等人指示將贖金以手提包包裹，丟置在嘉義縣○○市○○○
    路00號前，聯繫完畢後，李育儒先將A車停在嘉義縣○○市○○○
    路○段0號之嘉義縣○○○黨部前路口等待，於此期間，李育儒
    又趁隙將柯政隆隨身攜帶皮包內之現金20萬及柯政隆手上配
    戴之黑色IWC手錶1支（編號：00000000、0000000）取走後
    ，再下車搭上盧苡瑄駕駛之B車，陳靖詮、吳秀娥則留在車
    上繼續控制柯政隆。
四、盧苡瑄駕駛B車搭載李育儒前往嘉義縣○○市某處，二人改駕
    駛由李育儒預先準備好之車牌號碼000-0000號自用小客車（
    下稱C車），一同前往嘉義縣○○市○○○路00號取贖地點等待柯
    政隆之友人侯福慶，於同日5時5分許，侯福慶依約將裝有3,
    000萬元現金之手提包放置該處，李育儒即下車取贖後，駕
    駛C車搭載盧苡瑄前往A車停放處與陳靖詮、吳秀娥會合，嗣
    李育儒、盧苡瑄、陳靖詮、吳秀娥會合且確認取得贖金後，
    即將柯政隆釋放並駕駛C車離去。
五、李育儒、盧苡瑄、陳靖詮、吳秀娥駕駛C車於同日6時52分許
    ，至高雄市○○區○○街00號「○○○○○旅館」內進行分贓，各人
    分得贓款為：
　㈠盧苡瑄與吳秀娥：共計分得730萬元(原共同分得750萬元，後
    再於110年2月4日從中撥出20萬元予李育儒轉交給張宗豪)
　㈡陳靖詮：分得200萬元。
　㈢李育儒：餘2070萬元均由李育儒分得（含柯政隆皮包內之現
    金20萬）以及黑色IWC手錶1支。
　㈣張宗豪：20萬元(嗣後由李育儒轉交)。
六、嗣經柯政隆報警，警方即於110年3月2日持臺灣嘉義地方檢
    察署檢察官核發之拘票分至吳秀娥、張宗豪、陳靖詮之住居
    、110年3月8日至盧苡瑄居所執行拘提，而查獲上情。
七、案經柯政隆訴由嘉義市政府警察局第一分局報告臺灣嘉義地
    方檢察署檢察官偵查起訴。
    理  由
壹、證據能力部分　　
一、按被告以外之人於審判外之言詞或書面陳述，除法律有規定
    者外，不得作為證據，刑事訴訟法第159條第1項定有明文。
    經查：共同被告盧苡瑄、陳靖詮、吳秀娥於警詢中之陳述，
    就被告張宗豪而言，屬被告以外之人於審判外之言詞陳述，
    且被告張宗豪及其辯護人又均爭執證據能力，不同意作為證
    據（見本院卷㈠第374至386頁），復查無符合法律規定得作
    為證據之例外情形，故共同被告盧苡瑄、陳靖詮、吳秀娥於
    警詢之供述，對被告張宗豪即無證據能力。
二、除上述部分，本判決以下所引用其餘具傳聞證據性質之供述
    證據，被告盧苡瑄、陳靖詮、吳秀娥、張宗豪及辯護人、檢
    察官於本院言詞辯論終結前均未爭執其證據能力，且本院審
    酌前開證據作成時之情況及證據取得過程等節，並無非出於
    任意性、不正取供或其他違法不當情事，且客觀上亦無顯不
    可信之情況，復經本院於審判期日就上開證據依法進行調查
    、辯論，是依刑事訴訟法第159條之5規定，均有證據能力。
    另本判決所引用非供述證據性質之證據資料，均無違反法定
    程序取得之情形，依刑事訴訟法第158條之4規定之反面解釋
    ，均應有證據能力。
貳、認定犯罪事實依憑之證據及理由
一、被告吳秀娥、盧苡瑄、陳靖詮部分：
　㈠上揭犯罪事實(除被告吳秀娥及陳靖詮分持未具殺傷力之槍枝
    強押告訴人上A車後座外)，業據被告盧苡瑄、吳秀娥、陳靖
    詮於偵查、原審準備及審理程序供述及證述（見警二卷第1
    至11、12至20頁、他字第344號卷第85至92頁、聲羈33號卷
    第19至31頁、原審訴卷㈠第97至101、444至445頁、原審訴卷
    ㈡第346至402頁、原審訴卷㈢第10、174、346至347頁；警一
    卷㈠第1至4、5至12頁、他字第344號卷第61至65頁、聲羈29
    號卷第77至84頁、偵2629號卷第227至235頁、原審訴卷㈠第1
    11至114、462至463頁、原審訴卷㈡第224至270、346至402頁
    、原審訴卷㈢第10、174、346至377頁；警一卷㈠第27至29、3
    0至38、39至41頁、他字第344號卷第53至57頁、聲羈29號卷
    第63至71頁、偵2629號卷第239至245頁、原審訴卷㈠第135至
    139頁、原審訴卷㈡第351頁、原審訴卷㈢第5至44、174、346
    、351至370頁)、及本院準備及審理程序中(見本院卷㈠第371
    頁、卷㈡第73至74頁）坦承不諱，核與證人即告訴人（下稱
    告訴人）柯政隆於警詢、偵查及原審審理中證述(見警一卷㈠
    第115至124頁；他字第344號卷第35至38頁；原審訴卷㈡第23
    0至253頁)、證人凌詠勝於警詢及偵查中證詞(見警一卷㈠第4
    9至63頁；偵2629號卷第121至123頁)、證人即「○○○○○旅館
    」員工傅得宇於警詢中陳述(見警一卷㈣第87至88頁)、證人
    即系爭租屋處房東郭凢甄於警詢中供述(見警一卷㈤第135至1
    37頁)、證人即被告盧苡瑄男友黃揚竤於警詢中供詞（見警
    二卷第29至33頁）、共同被告張宗豪於警詢、偵查及原審中
    陳述(見警一卷㈠第77至86頁；偵2629號卷第115至117、249
    至252頁；聲羈29號卷第89至96頁；原審訴卷㈠第123至126、
    491至493頁；原審訴卷㈡第49至52、125至133頁；原審訴卷㈢
    第366至369頁)大致相符，並有指認犯罪嫌疑人紀錄表(見警
    一卷㈠第15至20、43至48、66至71、88至93、126至131頁；
    警一卷㈤第23至28頁)、被告吳秀娥所持門號：0000000000號
    （下稱0000門號）與被告盧苡瑄所持0000門號中LINE通話紀
    錄翻拍畫面(見警一卷㈠第21至26之3頁；警二卷第127至143
    頁；警二卷第146至155頁)、被告張宗豪所持門號：0000000
    000號（下稱0000門號）與共犯李育儒所持手機中LINE通話
    紀錄翻拍畫面(見警一卷㈠第94至106頁)、0000門號中APP軟
    體「GPS」翻拍畫面(見警一卷㈠第107頁)、0000門號中相簿
    翻拍畫面(見警一卷㈠第109頁)、內政部警政署刑事警察局搜
    索扣押筆錄、扣押物品目錄表及扣押物品收據(見警一卷㈠第
    149至154、156至160、176至186、188至193、221至224頁)
    、原審110年度聲搜字第000134號搜索票(見警一卷㈡第161、
    174、187頁)、刑案證物單(見警一卷㈡第225至226頁)、嘉義
    市政府警察局第一分局扣押筆錄、扣押物品目錄表及扣押物
    品收據(見警一卷㈡第245至256頁)、告訴人所有IWC手錶編號
    證書翻拍照片(見警一卷㈡第260頁)、告訴人雙手遭綑綁後遺
    留傷勢圖照片(見警一卷㈡第261頁正反面)、取款現場監視器
    翻拍照片(見警一卷㈡第262至265頁正反面)、系爭租屋處監
    視器錄影翻拍畫面(見警一卷㈡第266至307頁)、新營休息站
    監視器錄影翻拍畫面(見警一卷㈡第308至319頁)、「○○○○○旅
    館」監視器翻拍畫面(見警一卷㈡第320至331頁)、合作金庫
    苓雅分行監視器翻拍畫面(見警一卷㈡第332至335頁)、合作
    金庫保險箱開箱申請單(見警一卷㈡第336至337頁)、B車及B
    車行車紀錄資料(見警一卷㈡第347至359頁)、被告吳秀娥000
    0門號基地台位置資料(見警一卷㈢第362至389頁)、被告陳靖
    詮使用手機門號：0000000000號基地台位置資料(見警一卷㈢
    第391至410頁)、共同被告張宗豪0000000000門號基地台位
    置資料(見警一卷㈢第412至417頁)、李育儒使用手機門號：0
    000000000號通訊監察譯文(見警一卷㈢第418至442頁)、嘉義
    市政府警察局第一分局現場勘察報告(見警一卷㈢第471至472
    頁)、A車外觀照片(見警一卷㈢第473至484頁)、告訴人勘察
    採證同意書(見警一卷㈢第485頁)、刑案證物清單(見警一卷㈢
    第486、495至496頁)、嘉義市政府警察局槍枝初步檢視報告
    表(見警一卷㈢第497至506頁)、「火藥式槍枝」檢視項目說
    明(見警一卷㈢第507頁)、槍枝初步檢視承辦人員履歷資料(
    見警一卷㈢第508頁)、嘉義市政府警察局空氣槍動能初篩報
    告表(見警一卷㈢第509至510、519至520、528至529頁)、嘉
    義市政府警察局槍枝初檢報告相片(見警一卷㈢第511至518、
    524至527、530至533頁)、槍枝處理與交接管制表(見警一卷
    ㈢第534頁)、各警察機關查獲槍擊案件槍枝跡證採集流程(見
    警一卷㈢第535頁)、嘉義市政府警察局手機勘察同意書(見警
    一卷㈢第536至539頁)、A車GOOGLE軌跡圖(見警一卷㈣第59至6
    0頁)、B車GOOGLE軌跡圖(見警一卷㈣第61至62頁)、C車GOOGL
    E軌跡圖(見警一卷㈣第63頁)、嘉義市政府警察局第一分局調
    取票聲請書(見警一卷㈣第77頁)、內政部警政署刑事警察局
    調取通信紀錄聲請書(見警一卷㈣第83至85頁)、臺灣高雄地
    方法院109年度聲監字第001025號、109年度聲監續字第0014
    90、001617號、110年度聲監續字第000127號通訊監察書(見
    警一卷㈣第143至155頁)、原審110年度聲監字第000081、000
    083、000084號通訊監察書(見警一卷㈣第157至167頁)、B車
    及C車車輛詳細資料報表(見警一卷㈣第199至200頁)、數位鑑
    識報告(見警一卷㈤第1至133頁)、高雄市政府警察局刑案現
    場勘察報告(見警一卷㈤第141至143頁)、高雄市政府警察局
    李育儒複驗相片(見警一卷㈤第144至174頁)、高雄市政府警
    察局刑案現場勘察採證物品清單(見警一卷㈤第175頁)、高雄
    市政府警察局刑事鑑識中心現場勘察採證證物監管鏈(見警
    一卷㈤第176頁)、高雄市政府警察局鼓山分局申請支援刑案
    現場勘察通報單(見警一卷㈤第177至178頁)、台灣房屋服務
    費簽收回執聯㈠(見警一卷㈤第179頁)、原審110年度聲搜字第
    000134號搜索票（見警二卷第34頁）、內政部警政署刑事警
    察局搜索扣押筆錄、扣押物品目錄表、扣押物品收據（見警
    二卷第35至44頁）、嘉義市政府警察局第一分局高鐵站監視
    器翻拍畫面（見警二卷第87至88頁）、被告盧苡瑄手寫記帳
    冊翻拍照片（見警二卷第144至145頁）、勘察採證同意書（
    見警二卷第234頁）、嘉義市政府警察局第一分局扣押物品
    清單（見偵2629號卷第153、157至175、293至294、325頁）
    、APP「GPS查車」翻拍畫面（見偵2629號卷第301頁）、臺
    灣高雄地方檢察署相驗屍體證明書（見偵2629號卷第303頁
    ）、扣押物品清單（見原審訴卷㈠第149至161頁）、嘉義市
    政府警察局第一分局查扣貴重物品送鑑定清冊（見原審訴卷
    ㈠第163頁）、贓證物品保管單（見原審訴卷㈠第165至170頁
    ）、臺灣嘉義地方檢察署110年6月15日嘉檢曉宙110偵2629
    號字第1109014753號函及所附扣押物品清單（見原審訴卷㈠
    第361至363頁）在卷可參，應認被告吳秀娥、盧苡瑄、陳靖
    詮此部分自白與事實相符。
　㈡公訴意旨雖認係被告陳靖詮於110年1月24日當天，與共犯李
    育儒分持槍械，及被告吳秀娥持刀，將告訴人押上A車後座
    ，然：
　⒈110年1月24日當天係由被告陳靖詮及吳秀娥分持未具殺傷力
    之槍枝強押告訴人上A車後座後，再分坐在告訴人左側及右
    側，共犯李育儒則負責開車
　⑴依告訴人於偵查及原審均一致證稱：我從SPA會館出來後，我
    走靠近我的車，我的車停在星巴克的停車場，對方將車停在
    離我的車大約20公尺左右，我剛走到車邊，對方就把車門打
    開，衝出3個人，2個人拿槍，1個人拿刀，把我押上車，2個
    人坐在後座控制我，我坐在中間，另1個去開車（見他字卷
    第36頁）；當時有2把槍，我有感覺在我左邊的人拿槍抵著
    我，因為我上車的時候，走到車邊時，他們2個人拿槍跑過
    來，我就有看到槍，是短槍，坐在我左側的是男生，他們用
    槍把我抵住把我推上車；我當時按摩出來，在按摩過程中間
    有睡著，出來的時候我有一點睡意沒錯，那時候我走到車邊
    ，他們如果沒有拿槍，我沒有看到槍，他們怎麼控制我，我
    也不會就範，他們就是3個人跑過來，2個先跑過來拿著槍，
    1個抵住我，1個跑過去另外一邊，然後把我推上車，不然我
    幹麻就範，我確實有看到2把槍，在車上時，坐在我左邊的
    那個人就開口說要錢，有用槍抵住我的腰部及肚子這邊，他
    就是說叫我配合，他不會對我怎樣，他就是要錢，坐右邊的
    那個人都沒有講話，在車上有被用黑色布套套住頭，及用束
    帶綁住（見原審訴卷㈡第234、239、240、243、246、248、2
    51、253頁）等語，且員警於查獲本案時，確實從共犯李育
    儒身上、駕駛之車輛扣得4把槍枝，另於搜索高雄市○○區○○
    路時，亦扣得1把槍枝，有上開刑案證物清單、嘉義市政府
    警察局槍枝初步檢視報告表附卷可參(見警一卷㈢第486、495
    至496、497至506頁、警一卷㈡第207至212頁)，參諸被告吳
    秀娥使用之0000門號與共同被告盧苡瑄使用之0000門號，於
    110年1月23日下午11時許之LINE對話紀錄(見警一卷㈠第26-2
    頁)：「你女兒（被告盧苡瑄）：媽媽胖子（即被告張宗豪
    ）沒空...你要去代替胖子做嗎？」、「你女兒（被告盧苡
    瑄）：哥哥（即李育儒）是說你拿著槍就好。」，明顯可見
    共犯李育儒已預計在實際下手綁架告訴人之過程中，要以槍
    枝控制告訴人，並且係由被告吳秀娥代替共同被告張宗豪為
    之。又共犯李育儒確實持有槍枝，並不需要另外再去張羅，
    而上開LINE對話時間與實際下手時間，又距離僅數小時，衡
    情，共犯李育儒當無臨時更改計劃之理。綜上，堪認告訴人
    指訴案發當日，遭歹徒持槍壓制上車等情，尚非全然無據。
　⑵被告陳靖詮雖否認有持槍強押及脅迫告訴人、其辯護人亦為
    被告陳靖詮辯護以：告訴人剛按摩完出來，告訴人也說那時
    按摩完剛睡醒，所以記憶有偏差，而且被告吳秀娥也證述根
    本沒有槍這件事情，告訴人也只有說上車之後感覺腰部有被
    槍抵著，那到底是拳頭還是其他器具不清楚等語；另被告吳
    秀娥亦否認有持槍，並辯稱：當時李育儒有要求我拿槍，但
    是行動當時我沒有拿槍；當天我沒有拿槍，拿槍的應該是李
    育儒云云(見偵2629號卷第231至232頁；偵2629號卷第228頁
    )。另共同被告吳秀娥於原審審理中亦證稱：李育儒在1月24
    日行動時有帶槍，但我沒看到李育儒把槍拿出來，也沒有看
    到被告陳靖詮拿槍，平常李育儒都有帶槍，因為我跟被告陳
    靖詮同樣坐在後座，所以被告陳靖詮有沒有帶刀帶槍我知道
    云云（見原審訴卷㈡第260至261、364頁），共同被告陳靖詮
    於原審審理中亦證述：我們在控制柯政隆之過程中，沒有任
    何人持槍控制柯政隆，我也沒有看見有人拿槍云云（見原審
    訴卷㈢第20頁）。然：
　①依被告吳秀娥於警詢及偵查中及被告陳靖詮於警詢及原審審
    理中供述明確(見警一卷㈠第6至7頁、他字第344號卷第63至6
    4頁；警一卷㈠第31至33頁、原審訴卷㈠第136頁)，可知被告
    吳秀娥及陳靖詮亦自承，告訴人在被押上A車後座時，係被
    告陳靖詮坐在駕駛座後方，被告吳秀娥坐在副駕駛座後方，
    告訴人夾在中間，束帶及頭套是陳靖詮綁的及套上，亦係由
    被告陳靖詮負責與告訴人交涉贖金，被告吳秀娥並未開口與
    告訴人為任何交談，共犯李育儒則負責駕車。是關於綁架過
    程中，有以對告訴人施予束帶、戴頭套，及只有一人負責與
    告訴人交涉贖金等情節，告訴人之指訴與被告吳秀娥及陳靖
    詮所承亦完全相符，足見告訴人於案發中，仍有相當程度觀
    察力，當不致誤認係遭何人持槍強押。
　②再衡以被告吳秀娥供稱：柯政隆認識李育儒，所以李育儒不
    能出聲，都是李育儒交代陳靖詮跟柯政隆說的等語(見原審
    訴卷㈠第112頁)，且互核案發實際下手擄人之當天，主謀李
    育儒竟僅負責駕駛A車，而最主要與告訴人開口要贖金之重
    責大任，則分配由被告陳靖詮執行，顯見被告等人為避免身
    分曝光，已刻意安排共犯李育儒與告訴人保持距離，當無理
    由再由共犯李育儒持槍靠近告訴人之理。況且，又有前述被
    告吳秀娥與盧苡瑄之LINE對話，及共同被告盧苡瑄於偵查中
    ，經檢察官提示上開LINE時，證述：李育儒打給張宗豪時，
    張宗豪表示臨時沒有辦法到，我人在李育儒旁邊，李育儒叫
    我傳訊息給我媽媽，問我媽媽可不可以頂替張宗豪的工作，
    當時我媽媽在外面查看被害人行蹤，我媽媽打手機給我，跟
    我說看事辦事，意思是可以，我就跟李育儒說等語(見他字
    第344號卷第88至89頁)，被告吳秀娥於知悉要代替同案被告
    張宗豪拿槍時，並無反對之表示，再再可佐證告訴人之指訴
    並無不實。被告吳秀娥及陳靖詮否認有持槍，甚至推予共犯
    李育儒云云，自均不足採。是公訴意旨認案發時，係由被告
    陳靖詮及共犯李育儒持槍強押告訴人上A車，應予更正。
　③然因本案查扣之槍枝共5把，其中3把為空氣槍，經初步篩檢
    後認無殺傷力(見警一卷㈠第511至514、519至523、524至527
    頁)，而告訴人亦無法指證歹徒係持哪2把槍枝強押及脅迫，
    因尚無足夠證據證明被告吳秀娥及陳靖詮所持之槍枝有殺傷
    力，依罪疑唯輕原則，自應為被告吳秀娥及陳靖詮有利之認
    定。
　⒉被告吳秀娥於110年1月24日當天，並未持刀為本案犯行：
　　告訴人於偵訊中雖曾證述：案發當天約凌晨3點30分，我從S
    PA會館出來後，我走靠近我的車，我的車停在星巴克的停車
    場，對方將車停在離我的車大約20公尺左右，我剛走到車邊
    ，對方就把車門打開，衝出3個人，2個人拿槍，1個人拿刀
    ，把我壓上車，2個人坐在後座控制我，我坐在中間，另1個
    去開車等語（見他字第344號卷第36頁），惟於原審審理中
    就案發當下被告吳秀娥是否確實有持刀之情節詢問告訴人，
    告訴人卻又無法肯定，證稱：槍是有看到，我不太確認有刀
    子，我是因為在車上手被繩子綁著，刀子割斷綁著的繩子才
    知道有刀，但我沒看到犯嫌任何人持有刀子，在我被脅持的
    過程中，並沒有人使用刀子脅持我，只有用槍等節（見原審
    訴卷㈡第232、233、247頁），亦即告訴人無法確認何人拿刀
    ，且並未有任何人持刀脅迫告訴人，且被告吳秀娥也否認有
    持刀壓制告訴人，是起訴書就此部分犯行之記載應屬無法證
    明，同應更正，附此敘明。　
二、被告張宗豪部分：
　㈠訊據被告張宗豪對於下列事實均不爭執：
　⒈於109年12月間某日起，數次由被告張宗豪租車搭載同案被告
    陳靖詮至告訴人住處附近跟蹤告訴人，而為方便掌握告訴人
    生活作息，由同案被告吳秀娥於110年1月4日承租系爭租屋
    處為休息據點，並由被告張宗豪及同案被告吳秀娥、盧苡瑄
    、陳靖詮等人分組輪流監看柯政隆之進出住處情況及作息。
  ⒉被告張宗豪與同案被告陳靖詮於110年1月13日前某時不詳時
    間，另尋時機將GPS裝置在告訴人所有之A車車底，同案被告
    盧苡瑄並以0000門號手機下載APP程式「GPS查車」，藉此掌
    握告訴人駕駛A車之行蹤資訊，而無故竊錄告訴人非公開之
    活動。
  ⒊於110年1月14日某時許，由共犯李育儒及同案被告盧苡瑄一
    組，被告張宗豪則與同案被告吳秀娥與陳靖詮一組，各駕一
    輛車在嘉義縣○○市○○路附近某處等待告訴人出現之事實。
　⒋於110年1月24日3時30分許，共犯李育儒與同案被告吳秀娥、
    陳靖詮、盧苡瑄下手遂行擄人勒贖行為，並得手贖金3千萬
    元。
  ⒌上開⒈至⒋之事實為被告張宗豪所不否認，復有前述認定同案
    被告吳秀娥、陳靖詮、盧苡瑄等人犯罪之證人之證述、書證
    及物證可資佐證，此部分事實洵堪認定。
　㈡被告張宗豪雖矢口否認有何擄人勒贖之犯行，辯稱：一開始
    是李育儒跟我說要去向被害人柯政隆討債，若討不到錢就跟
    被害人柯政隆簽一張3,000萬元的本票，但我不清楚李育儒
    與被害人柯政隆間債務金額是多少，且是李育儒叫我跟陳靖
    詮去裝設GPS要瞭解被害人柯政隆的行蹤的，之前李育儒有
    跟我說過，如有討到錢會跟我五五或六四分帳，而本案我在
    110年1月20日後就沒有參與，因為我覺得怪怪的，所以我確
    實有在110年1月23日晚上告訴李育儒我不想做，因為我一直
    都以為本案是要去討債，我主觀上並沒有擄人勒贖之犯意，
    事後也沒有分得任何利益，李育儒沒有拿20萬元給我，陳靖
    詮於事發後，有拿總共30萬元現金給我，那是因為陳靖詮有
    欠我錢云云；被告張宗豪之辯護人亦辯護稱：
　⒈被告張宗豪並無擄人勒贖之認識，亦未參與擄人勒贖之謀議
    。李育儒初始係邀約被告共同「討債」，此迭據共同被告吳
    秀娥、陳靖詮證述在卷(見偵2629號卷第230頁、第100頁)，
    核與被告所供邀約情節相符。共同被告吳秀娥雖於事後得知
    李育儒意在綁票，惟依共同被告吳秀娥所稱，其係覺得不對
    勁，工程太浩大，不像一般討債行為，而要李育儒老實說，
    這是不是你們計劃要擄肉的對象等語，共同被告吳秀娥自始
    即坦認犯行，並無矯飾造假之虞。再依共同被告陳靖詮所供
    ，其係於著手控制告訴人，告訴人自己說要請人送錢過來時
    ，才知道李育儒自始意在擄人勒贖等語(見偵2629號卷第261
    頁、原審110年10月1日審判筆錄)，足見李育儒從未主動告
    知犯罪計劃，並無起訴書所指有共同謀議之行為。又被告自
    始均以自己名義租車作為查看柯政隆出入作息之用，如意在
    綁票，絕無以自己名義租車之理。共犯李育儒與告訴人柯政
    隆究竟有無金錢糾紛，外人實難知悉，又討債也絕非如原審
    判決所認定，僅「直接至債務人家中，若債務人不在家就與
    債務人家人談之正常討債模式」，舉凡潑漆、撒冥紙、毀損
    、押人、傷害、凌虐等犯行，往往因討債而起，且以裝設GP
    S，進而掌握債務人行蹤，再押人拘禁以討債之實務案例亦
    甚多，是難因被告未直接到債務人家中，即認被告與李育儒
    間已達成擄人勒贖之犯意合致。
　⒉縱認被告有擄人勒贖之認識或參與謀議，被告亦無視他人之
    實行行為為自己實行之意思，而無構成共謀共同正犯之餘地
    ：⑴依最高法院24年非字第123號判決意旨「被告結夥圖謀擄
    人勒贖，行至所約集合地點，即被逮捕，是對於架擄行為尚
    未開始實施，其擄人勒贖之行為，仍在預備程度，不能成立
    擄人勒贖罪之未遂犯」。被告張宗豪最遲於110年1月20日起
    ，因不滿李育儒作風神秘，且感覺事情有點怪怪的，即與李
    育儒劃清界線，不僅未再前往嘉義，且未主動致電李育儒，
    又於李育儒邀約時明確表達不願前往，對於其餘被告之著手
    實行擄人勒贖行為根本不知情，事中或事後從未以電話或其
    他方式試圖了解狀況，甚且不知道李育儒等人已完成犯案，
    足見被告已經放手不管，並無視他人之實行行為為自己實行
    行為之可言。⑵從犯罪支配理論來看，雖然共同正犯不以出
    現在犯罪現場為必要，但就犯罪之實行階段來說，仍須持續
    支配犯罪構成要件之實現，才能滿足共同正犯之客觀要件。
    ⑶依最高法院95年度台上字第3251號判決意旨：「...倘事前
    同謀或參與犯罪之預備行為，但於著手於犯罪行為之實行前
    ，中止其共同犯罪之意思，亦未參與犯罪行為之實行，除另
    有處罰陰謀犯或預備犯之規定，應依該規定論處外，要無成
    立中止犯之可能」。被告於著手前已中止其共同犯罪之意思
    ，應僅成立擄人勒贖之預備犯。⑷依最高法院100年度台上字
    第5925號判決意旨：「行為人參與共同之謀議後擬脫離犯罪
    者，如於著手前對其他共同正犯已提供物理上之助力，或強
    化心理上之犯意，則須在客觀上明確解除前述對其他共同正
    犯之影響力，而切斷與其他共同正犯嗣後遂行犯罪結果之相
    當因果關係者，始得對該犯罪之結果免責」，因被告前所裝
    設之GPS早已沒電，係由吳秀娥與陳靖詮在要行動之前一天
    ，把GPS拆下來充電再裝回去(見偵2629號卷第230頁)，且被
    告業於李育儒1月23日邀約時告知其不願去嘉義，被告原所
    提供之助力已經切斷，而不應論以擄人勒贖之共同正犯。⑸
    依最高法院94年度台上字第3515號刑事裁判意旨：「被告事
    前共謀犯罪或參與預備犯罪之行為，但於即將開始實施犯罪
    行為尚未著手之際，因反悔而拒絕參與實施犯罪之行為，並
    以行動阻止其他人實施犯罪之行為；縱其阻止行動無效，其
    他人仍下手實施犯罪行為而發生犯罪之結果，惟被告於其他
    人即將開始實施犯罪行為尚未著手之際，既已無與之共同犯
    罪之意思，亦未參與實施犯罪之行為，除法律有處罰該罪之
    陰謀或預備犯之規定，應論以該罪之陰謀犯或預備犯外，尚
    不能遽依該罪之共同正犯論擬」。⑹從理論之一貫性而言，
    我國實務對於正犯與共犯區分上之標準，係採主客觀擇一說
    ，而既然只要具備正犯意思與參與犯罪構成要件行為其中之
    一，即可成立犯罪，那麼對於著手前脫離之案例來說，欲脫
    離者尚無構成要件相關之行為，因此思考之重點，首要放在
    擬退出者是否已解除犯罪之共同決意，藉以脫離共同正犯關
    係。針對此點，最高法院94年度台上字第3515號刑事裁判確
    實指出退出者已無共同犯罪之正犯意思，因此可以說已維持
    其自身在論理上之一致性。其次，尚須進一步檢討的是，即
    便已成功脫離共同正犯關係，但可能係從正犯轉變為幫助犯
    ，仍須對其他參與者之行為及結果負幫助犯之責。除非退出
    者已因完全除去其原先之影響與作用，所以在評價上可謂其
    停留在預備階段，對於本案來說，判決中似乎並未意識到此
    一問題，不過，從退出者於行為時試圖阻止其他犯罪成員而
    言，可以做這樣之評價，即該退出者實質上已經消除其幫助
    性之作用，而無須對既遂之結果負幫助之責。反之，在最高
    法院94年度台上字第3515號刑事裁判中，欲退出之行為人僅
    是神隱而與其他犯罪者斷絕聯絡，此舉固然表明其無意共同
    實行犯罪，而且除了介紹被害人給其他犯罪成員認識外，並
    無其他進一步作為，但是其在預備階段之貢獻，即協助找尋
    具有犯罪價值之對象，該助力並未因其消極避不見面從此煙
    消雲散，而是延續不斷迄至犯罪既遂，因此，該退出者雖然
    對於其他參與後續之犯罪雖無實質支配，而無須對於既遂之
    結果負共同正犯之責，但仍應就該犯罪既遂負幫助犯之責任
    。被告吳宗豪沒有參與擄人勒贖之犯罪構成要件行為，對於
    犯罪之實現也早已放手不管，已有解除共同犯罪之意，應該
    沒有成立共同正犯之餘地。至於被告介紹陳靖詮及裝設GPS
    之行為，應評價為妨害祕密或擄人勒贖罪之預備犯或幫助犯
    ，請鈞院詳酌。另關於20萬元部分，因無證據證明屬贓款，
    又陳靖詮所返還30萬元欠款部分，如評價為贓款而變成共同
    正犯，亦請參酌被告張宗豪參與之程度，從輕量刑。
　㈢經查：
　⒈本院基於下列各理由，認被告張宗豪早有擄人勒贖之共同犯
    意聯絡：
　⑴共犯李育儒與告訴人間並無債權債務關係存在，且共犯李育
    儒並未提出其與告訴人間之債權相關憑據，有違被告張宗豪
    以往之討債慣例：
　　告訴人與共犯李育儒間並無債權債務存在無誤，此節業經告
    訴人於原審審理時證述在外面並無積欠債務等語明確（見原
    審訴卷㈡第248頁）。而綜觀被告張宗豪於偵查及原審準備程
    序及審理時所稱：我有幫人討債的經驗，之前幫人討債需要
    看到本票、支票或是契約，再穩當一點就要去公證人那邊做
    債權移轉公證等語（見偵2629號卷第250頁）、我不知道告
    訴人欠李育儒多少錢，我曾聽李育儒說到時候我們自己寫一
    張3,000萬元的本票去找告訴人，但李育儒並沒有拿任何與
    告訴人間簽立之本票、支票或契約給我看過等語（見偵2629
    號卷第250頁；原審訴卷㈡第129至130頁；原審訴卷㈢第367至
    368頁），則被告張宗豪既非第一次從事討債工作，也知道
    在向他人討債前，需對債權金額、債權之存在加以確認（看
    到債務人簽立之本票、支票或契約），甚至亦知去公證人處
    作債權移轉等細節。然依被告張宗豪上開陳述，可知本案中
    被告張宗豪並未見告訴人與共犯李育儒間有何本票、支票或
    契約，亦不知告訴人與李育儒間債務金額多寡，甚至還提及
    李育儒稱要自行寫一張3,000萬元之本票，面對此一龐大金
    額之債權，共犯李育儒竟提不出任何債權關係之證明文件，
    無憑無據之下，究竟要如何討債，不合常理之至，已然可見
    ，何況被告張宗豪之前已有討債經驗，更加無法諉稱不知其
    中之異樣。
　⑵被告張宗豪與其他共犯，長時間以GPS跟監告訴人，於掌握告
    訴人行蹤時，仍一再有所顧慮，縱使已無資力再支應監控之
    開銷，而需向外借貸，亦遲遲未採取向告訴人要債之行動，
    明顯非討債之意：
　①依被告張宗豪於警詢中陳述與共犯李育儒之前一同討債之過
    程為：於109年11、12月某日晚間，在高雄六合夜市某豆漿
    店裡，李育儒問我要不要跟他一起去嘉義討債，我記得由李
    育儒駕車一同前往嘉義縣民雄鄉某巷底民宅，該民宅住有一
    對老夫妻，李育儒跟對方說，你兒子欠我200多萬元，阿都
    沒處理也沒聯絡，再給你們3天時間，並留手機給對方聯繫
    ；後來還有去嘉義縣○○市某處，在長庚醫院對面，這個人也
    是有欠李育儒錢等語(見警一卷㈠第81至86頁)，且說明「討
    債」的方式為：去債務人家裡，若債務人不在家就與債務人
    家人談等情（見原審訴卷㈠第124頁）。則依被告張宗豪所述
    ，「正常」情況下之討債模式係直接前往債務人家中與債務
    人本人或家人說明欠債之金額、還款期限等，還會留下聯絡
    方式以便日後收取還款金額。
　②反觀本案，從被告張宗豪於警詢所自述本案「討債」模式為
    ：一開始李育儒叫我去找便宜的租車，再與李育儒、被告陳
    靖詮一同北上嘉義研究告訴人的生活作息，大概去了4、5次
    ，李育儒都叫我租不一樣的車子，後來因為開車往返高雄及
    嘉義太累，李育儒就說租一個房子來休息，後來才知道房子
    租好了，在嘉義長庚醫院附近的○○○○路，那裡還有2個女生
    ，不過我跟被告陳靖詮比較常睡在車上，後來李育儒還有提
    議說要買一台遠端攝影機叫我去裝來監控對象，但那一帶太
    空曠了很容易被發現，所以後來沒有裝，也因為這樣與李育
    儒有些不愉快，之後也因為監控告訴人開銷過大，李育儒就
    拿一張空白本票要我去找認識的當鋪看能不能借到現金，但
    因李育儒沒有固定收入、正當職業，所以當鋪不願意支借；
    記得好像是快過年，李育儒有點急躁的說「不然直接開一張
    3,000萬元的票，直接去告訴人家要錢」，但我覺得告訴人
    住處門禁森嚴恐怕不可行，過幾天李育儒有提供告訴人的車
    牌、跟可能出沒的場所，我跟被告陳靖詮就在嘉義配天宮的
    停車位找到一台告訴人使用的藍色保時捷，當天是我開車，
    由陳靖詮在該車下方黏貼GPS，也研究告訴人的生活作息一
    陣子，李育儒有提供我GPS使用的APP程式，但我手機沒辦法
    下載，所以由那對母女使用手機操作APP，然後報車子的路
    徑，好讓我們來跟車，因為告訴人有很多台車，不見得都開
    那台保時捷；到後來李育儒說沒有資金沒辦法進行了，且跟
    李育儒配合跟監的這段期間，我對李育儒也沒有很滿意，有
    一天李育儒打電話叫我上去說要更換藍色保時捷上面的GPS
    電池，但我跟他推託說沒空，後來李育儒就自己找被告陳靖
    詮去處理這件事情，事後李育儒打給我再問我能不能再上來
    ，要跟我確認，但我話語中覺得李育儒想把我踢出這個局，
    後面李育儒、被告陳靖詮再聯絡我，我就一直拖推，後來他
    們就自己去處理這件事情等語(見警一卷㈠第82至86頁)。被
    告張宗豪上開關於本案之「討債」過程，與其之後於偵查及
    原審羈押詢問、準備及審理程序中所陳大致相同（見偵2629
    號卷第116至117、249至251頁；聲羈29號卷第91至92頁；原
    審訴卷㈠第124頁；原審訴卷㈡第129至130頁；原審訴卷㈢第36
    6至368頁）相同，且與其他被告陳靖詮、吳秀娥、盧苡瑄所
    述亦大致相符（見供述證據同前出處）。綜合被告等人上開
    供述，可知本案之「討債」手法不僅與被告張宗豪所自稱，
    直接至債務人家中，若債務人不在家就與債務人家人談之「
    正常」之討債模式不同，甚至在長達一個月多跟監告訴人過
    程中，明明已知悉告訴人之住處，且掌握告訴人之行蹤，再
    加上長期跟監已花費相當多成本，共犯李育儒幾乎已無資力
    再支應所需開銷，而需向當舖借款應急之情況下，均未直搗
    告訴人所在處表明討債之意，反而一再等待下手之適當時機
    ，明顯非討債應有之行為甚明。
　⑶甚至於110年1月14日當日，被告張宗豪與同案被告吳秀娥、
    陳靖詮、盧苡瑄及共犯李育儒已知悉告訴人所在地點，並已
    到場監控告訴人之行動，竟僅因在場尚有旁人，情況不適合
    而作罷，益可證被告等人絕非計劃向告訴人討債：
　①依共同被告吳秀娥於偵查中證稱：1月14日這次我們後來沒有
    下手，我們到正式下手之前，有好幾次機會，但是都沒有行
    動，至於為什麼沒有行動，都是李育儒評估的，只知道當天
    我們本來要下手，可是李育儒評估不行我們就沒有下手等情
    （見偵2629號卷第231至232頁）、及於原審審理時證述：我
    知道1月14日就要跟被告張宗豪、陳靖詮去綁告訴人，我坐
    在車上，他們講我聽到的，而那次沒有下手的原因是不認識
    告訴人，像我還有被告張宗豪、陳靖詮不是很確定走出來的
    這個人是不是告訴人等語（見原審訴卷㈡第257、259頁）；
    共同被告盧苡瑄於偵查中法院為羈押詢問時及原審審理時之
    證述：110年1月14日那天我與李育儒坐同一台車，被告吳秀
    娥、陳靖詮、張宗豪在另一台車，我跟李育儒前面停了一台
    車子，當時告訴人在朋友家中，我們就等在告訴人車子附近
    ，要等告訴人走出來，但因為他們一直不確定出來的人是誰
    ，而且他們停的地方剛好前面有電線桿，他們根本就看不到
    誰什麼時候出來，怕綁錯人，當時是計畫由被告張宗豪、陳
    靖詮將告訴人擄上車，因被告張宗豪認為情況不適合下手犯
    案，所以當天就回到系爭租屋處去等語（見原審訴卷㈠第98
    頁、訴卷㈡第397至400頁）；及共同被告陳靖詮於偵查證稱
    ：1月14日那天我跟被告吳秀娥、張宗豪坐一台車，李育儒
    跟被告盧苡瑄坐一台車，當天是在告訴人的一個休息地點，
    我們在那邊等告訴人，當天本來要下手，因為告訴人不是自
    己一個人，旁邊路人又很多，所以才沒下手等語（見偵2629
    號卷第241頁）。由共同吳秀娥、盧苡瑄及陳靖詮上供述，
    可知110年1月14日當天已知悉告訴人所在地點，倘真係為討
    債而來，大可堂而皇之在現場等候告訴人現身，何需要再顧
    慮尚有其他路人在旁，怕綁錯人而作罷。
　②再佐以共同被告盧苡瑄與吳秀娥間於110年1月14日1時33分至
    1時42分許之LINE對話紀錄(見警一卷㈤第44頁)：
　　「嘉華（共同被告吳秀娥）：能看見那車內嗎？」、
　　「你女兒（共同被告盧苡瑄）：可以。」、
　　「嘉華（共同被告吳秀娥）：有多少人？」、
　　「你女兒（共同被告盧苡瑄）：只有一個人。」、
　　「你女兒（共同被告盧苡瑄）：他已經把車椅放下了。」、
　　「嘉華（共同被告吳秀娥）：我們動一下你住易看他有什麼
    動作。」、
　　「你女兒（共同被告盧苡瑄）：媽媽，我給你個建議就是你
    們乾脆把車停在他的後面，然後你就坐在副駕駛座！這樣子
    他們也會比較好動手。」、
　　「嘉華（共同被告吳秀娥）：收到。」、
　　「你女兒（共同被告盧苡瑄）：要不然就是你乾脆坐到駕駛
    座，讓他們兩個坐在後座偷看他有沒有出來！」、
　　「你女兒（共同被告盧苡瑄）：要有把握才動手、不然就打
    草驚蛇了！」
　　自上開LINE之對話紀錄中，可看出當時由共犯李育儒與共同
    被告盧苡瑄同車，被告張宗豪與共同被告吳秀娥及陳靖詮同
    車，2台車在嘉義縣○○市○○路附近某處埋伏時，共同被告盧
    苡瑄以LINE提醒與被告張宗豪搭乘同台車輛之被告吳秀娥要
    有把握才動手，否則會有「打草驚蛇」之風險。是倘真如被
    告張宗豪所辯，意在討債，當天理應等到告訴人現身，由李
    育儒帶同被告張宗豪等人下車與告訴人商討債務，何需擔心
    會有事跡敗露，使告訴人驚覺之風險，甚至未等到告訴人出
    現即已放棄而離開，且又計劃由不認識告訴人之被告張宗豪
    及共同被告陳靖詮、吳秀娥負責將人帶上車，債主李育儒反
    而避不出面，導致負責押人之被告張宗豪等3人，因擔心押
    錯對象，恐打草驚蛇，不得已而作罷。如此諸多不合理之處
    ，益可證明1月14日被告張宗豪夥同其他共犯李育儒、盧苡
    瑄、吳秀娥、陳靖詮等人並非為向告訴人討債。　
　③至於同案被告陳靖詮於原審審理時雖曾改證述：1月14日那次
    李育儒跟我說要去討債，李育儒在車上沒有說等一下誰要做
    什麼，大家在車上也都沒有討論，就各做各的，連告訴人長
    什麼樣都不知道，也沒有討論如何分工，那時沒有特別的想
    法，就是等著李育儒的指示，他有說要找債務人要講債務的
    事，他叫我們走我們就走，沒有想那麼多云云（見原審訴卷
    ㈢第21、40至41頁）。然共同被告陳靖詮此一證述，已明顯
    與偵查中所述不一致，且與共同被告盧苡瑄及吳秀娥所證不
    符，另由上開共同被告盧以瑄及吳秀娥間LINE對話中提到「
    這樣子他們也會比較好動手」、「要有把握才動手」，明顯
    看出當天原計劃係由被告吳宗豪及同案被告陳靖詮動手擄人
    ，並非沒有分工。共同被告陳靖詮此部分於原審審理時之證
    詞，明顯係維護被告張宗豪而杜撰，自無足採。　
　⑷同案被告吳秀娥、盧苡瑄對本案為擄人勒贖一節早已知情，
    被告張宗豪與李育儒、吳秀娥、盧苡瑄及陳靖詮一同監視告
    訴人長達一個多月時間，仍辯稱不知本案為擄人勒贖，更顯
    不合理：
　①依同案被告吳秀娥於原審審理時證述：我自己也有幫人討債
    ，處理討債時會拿著委託書、我們簽的合約，GPS定位是因
    為我們不可能24小時跟著他，只好在他的車上裝GPS，是要
    掌握債務人的行蹤，李育儒知道我原先有在替人討債，所以
    他跑來找我說「這個過年賺一筆討債嗎？」我當然好阿，而
    我認為本案不對勁的地方在我知道債務人在這邊，一般作法
    就是把債務人擋下來，讓他不要跑掉，才有辦法談還債的事
    ，但李育儒不是，他是把GPS裝上去後就沒事了，我覺得怪
    怪的，這個工程太浩大，在某一次來嘉義的路上，李育儒想
    說可能我也知道，就講給我聽了說對啦這次不是要去討債啦
    等語（見原審訴卷㈡第255至256、374頁），可知，縱然共犯
    李育儒最初係諉以幫忙「討債」為藉口而邀約眾人參加，然
    在長達一個月多跟蹤告訴人之過程，明明已知告訴人之行蹤
    ，卻遲遲未採取討債行動，如此異常表現，同有討債經驗之
    同案被告吳秀娥已感懷疑，被告張宗豪又如何能推稱一概不
    知情。
　②再者，同案被告盧苡瑄於偵訊中更明確證稱：李育儒當時有
    計畫要去綁告訴人，他就把這件事情被告吳秀娥說，他說只
    要去裝GPS，事成之後我與被告吳秀娥分300萬元，被告吳秀
    娥還不知道有共犯，我就跟被告吳秀娥一起做這些事，李育
    儒有租車給我們代步，當時李育儒還有派被告張宗豪及陳靖
    詮另一組人來嘉義，後來李育儒的意思是那一組人跟到告訴
    人，有適當時機下手裝，之後由被告張宗豪、陳靖詮跟到告
    訴人裝設GPS，裝完GPS後由李育儒負責監控告訴人的行蹤，
    我們幾個人在租屋處待命時，不會說到擄人勒贖的計畫，都
    是各做各的事，但我們都知道是要去綁告訴人，因為李育儒
    缺錢花用，知道被害人有錢，要去綁他勒贖，這是我們5個
    人在一起的時候，李育儒跟我們講的，這是在行動之前大家
    都知道的等語（見偵2629號卷第20至21頁）。
　③雖共同被告盧苡瑄於原審審理中證述：對偵訊時所說的話沒
    什麼記憶、我不知道那時候講的對或不對等語（見原審訴卷
    ㈡第379至381頁），但當檢察官提示共同被告盧苡瑄於偵查
    中證詞，並提問：「1月24日行動當天，你說當天原本預計
    只有李育儒、被告張宗豪、陳靖詮3個人去綁人，李育儒打
    電話給被告張宗豪，被告張宗豪表示臨時沒辦法到，你如何
    知悉原本的行動是由李育儒、被告張宗豪、陳靖詮去綁人？
    」，共同被告盧苡瑄則答稱：一開始的預定就是這樣，李育
    儒預定的等語（見原審訴卷㈡第384頁），且對於被告張宗豪
    之辯護人之提問：「1月24日當天被告張宗豪沒有辦法去，
    事前李育儒有跟你說被告張宗豪要做什麼嗎？」時（見原審
    訴卷㈡第387頁），共同被告盧苡瑄清楚回答：有、綁人等情
    （見原審訴卷㈡第387頁），復於審理中證述：偵查中證述是
    我自己的意思講的等語（見原審訴卷㈡第395頁），可知共同
    被告盧苡瑄對於自己偵查中證述內容因距離原審審理時已經
    過約半年時間，多有遺忘之處，但在原審審理中對於本案案
    情均可清楚證述被告張宗豪於本案110年1月24日案發當天本
    應與李育儒、被告陳靖詮一同綁走告訴人之細節，且均未提
    及李育儒是要向告訴人討債等節，而被告吳秀娥、盧苡瑄晚
    於被告張宗豪加入本擄人勒贖案，都可知悉本案是擄人勒贖
    ，何以較早加入之被告張宗豪會於不知情之狀況下，與李育
    儒、吳秀娥、盧苡瑄、陳靖詮一同監視告訴人長達一個多月
    時間，被告張宗豪辯稱不知本案為擄人勒贖應為卸責之詞，
    難以採信。
　④至於同案被告陳靖詮於原審審理時雖證述：本案是被告張宗
    豪介紹我認識李育儒的，被告張宗豪找我去的時候，是說要
    協助李育儒討債，當時因為我欠被告張宗豪錢跟人情，所以
    才協助去討債，李育儒沒有說本案是要去討債，都是被告張
    宗豪講的等語（見原審訴卷㈢第12至14頁），雖被告陳靖詮
    於交互詰問過程中又改證稱：李育儒跟我說這件是要討債云
    云（見原審訴卷㈢第21頁），惟共同被告陳靖詮對於共犯李
    育儒有無明確表示為討債前後說詞不一致，已難遽予憑採。
    況且，無論共犯李育儒起初邀集被告張宗豪或其他被告吳秀
    娥、盧苡瑄及陳靖詮參與本案之說法為何，由嗣後整個過程
    中，既未見債權憑證，且於掌控告訴人行蹤後，仍遲遲未敢
    付諸討債行動，總總異於常情之處，已足認定被告張宗豪知
    悉此絕非討債，況且，又有共同被告盧苡瑄於偵查中證述：
    在行動之前，李育儒已告訴其他4人，係因告訴人有錢，要
    綁架告訴人以勒贖等語，益證被告張宗豪否認有擄人勒贖之
    犯意聯絡，委不足採。
  ⑤另被告張宗豪雖聲請傳喚證人邱崇恩，欲證明其係經證人而
    與李育儒認識，並與李育儒一同從事討債工作乙事（見原審
    訴卷㈢第43頁），證人邱崇恩於原審審理時，對於介紹被告
    張宗豪與李育儒認識，是否為協助李育儒從事討債工作部分
    ，證稱：李育儒沒有說要找被告張宗豪去討債，我是聽被告
    張宗豪說要去討債，但要跟何人討債不清楚等語（見原審訴
    卷㈢第180頁），亦即證人邱崇恩僅能證明有從被告張宗豪處
    聽聞被告張宗豪所稱「討債」之事，但不知是否是與李育儒
    一同向告訴人討債、討債金額為何，無法佐證被告張宗豪有
    受李育儒委託向告訴人討債之事實。
  ⒉被告張宗豪雖未參與110年1月24日下手擄人勒贖之行為，然
    因事前有參與謀議，且依共犯李育儒指示裝設GPS及租車持
    續監控告訴人，提供物理上之助力，於110年1月24日當天未
    告知其他共犯有脫離之意，且亦未以行動阻止其他共犯遂行
    擄人勒贖之行為，事後更分得贓款20萬元，顯仍以共犯自居
    ，自仍應負共同正犯之責：　
　⑴按以自己共同犯罪之意思，參與實施犯罪構成要件以外之行
    為，或以自己共同犯罪之意思，事先同謀，而由其中一部分
    人實施犯罪之行為者，均為共同正犯(釋字第109號)。又按
    共同正犯之行為人已形成一個犯罪共同體，彼此相互利用，
    並以其行為互為補充，以完成共同之犯罪目的。故其所實行
    之行為，非僅就自己實行之行為負其責任，並在犯意聯絡之
    範圍內，對於他共同正犯所實行之行為，亦應共同負責。此
    即所謂「一部行為全部責任」之法理。又行為人參與共同之
    謀議後擬脫離犯罪者，如於著手前對其他共同正犯已提供物
    理上之助力，或強化心裡上之犯意，則須在客觀上明確解除
    前述對其他共同正犯之影響力，而切斷與其他共同正犯嗣後
    遂行犯罪結果之相當因果關係者，始得對該犯罪之結果免責
    ，而不論以該罪之共同正犯(最高法院100年度台上字第5925
    號判決可資參照)。　
　⑵經查：　
　①被告張宗豪事前有參與謀議，早已知悉共犯李育儒意在擄走
    告訴人以取贖，且又進行裝設GPS，並租車持續監控告訴人
    ，對於遂行此一擄人勒贖之計畫，有提供物理上之助力等情
    ，業經本院認定如前所述。
　②另被告張宗豪於110年1月24日案發當日未到場參與之原因，
    依證人即共同被告盧苡瑄於偵查中證述：1月24日行動當天
    ，原本預計行動是由李育儒、張宗豪及陳靖詮3個人去綁人
    ，但是李育儒打電話給張宗豪時，張宗豪表示當天臨時沒辦
    法到，我人在李育儒旁邊，那天我們在嘉義租屋處，李育儒
    叫我傳訊息給我媽媽，問我媽媽可不可以頂替張宗豪的工作
    等語(見偵2731號卷第22頁)；證人兼共同被告吳秀娥於偵查
    中證述：原本1月24日那天是張宗豪要去，臨時不知道為何
    不能去，所以盧苡瑄才問我要不要代替張宗豪等語(見偵262
    9號卷第232頁)，再參以共同被告吳秀娥使用之0000門號與
    共同被告盧苡瑄使用之0000門號，於110年1月23日下午11時
    許之LINE對話紀錄(見警一卷㈠第26-2頁)：　
   「你女兒（被告盧苡瑄）：媽媽胖子（即被告張宗豪）沒空.
    .....你要去代替胖子做嗎？」、
　　「你女兒（被告盧苡瑄）：哥哥（即李育儒）是說你拿著槍
    就好。」
    足見被告張宗豪僅係稱臨時有事未能參與，並未明白向其他
    同夥表示有脫離共犯關係之意，且亦未有其他阻止共犯實現
    犯罪行為之動作甚明。至於證人兼共同被告陳靖詮於原審審
    理中雖證稱：李育儒說張宗豪當天沒空，他在忙，其實他們
    早就有點不合了；張宗豪在中途有跟我說過不想跟李育儒參
    與這件事情，大概是在1月24日前幾天說的，張宗豪說事情
    有點怪怪的，李育儒也怪怪的云云(見原審訴卷㈢第16、24頁
    )，然對照被告張宗豪與共犯李育儒之LINE對話紀錄(見警一
    卷㈠第94至106頁)，共犯李育儒於110年1月17日還指示被告
    張宗豪「繼續租回去再算」，2人迄至行動之前一日即110年
    1月23日，均互有以LINE電話聯繫，倘被告張宗豪真與共同
    李育儒不合，而萌生脫離之意，何以又每天保持聯繫，甚至
    於實際行動之前一日(1月23日)，共犯李育儒還打電話邀約
    ，足見被告張宗豪所辯及證人陳靖詮之證詞，均與卷內證據
    不符，顯為虛構之詞。
　③被告張宗豪於事後有分得20萬元贓款等情，業據：
　證人即同案被告吳秀娥於原審審理中證述：李育儒當面跟我
    講要我拿出30萬元分給被告張宗豪，並由被告盧苡瑄轉交給
    李育儒，我想提這個重要性在於，其實我不應該拿任何的錢
    出來，因為錢全部都你們拿走了，你還要我包紅包給被告張
    宗豪，我跟他又沒親戚關係，而我今天會犯那麼重的罪，也
    是因為被告張宗豪臨時沒有來，害得我跟我女兒揹同一個案
    件，這很丟人的事情，我當然不願意，所以我拿20萬元出來
    給他，所以我很氣被告張宗豪就是這樣，不講義氣等語（見
    原審訴卷㈡第263頁）；核與證人即同案被告盧苡瑄於原審審
    理中證稱：李育儒總共跟我拿20萬元，李育儒再轉交給被告
    張宗豪等情（見原審訴卷㈡第383頁）一致。並佐共同被告盧
    苡瑄記事本中記載「10萬TO大胖」（見警二卷第144頁）、
    及：
　Ⅰ、共同被告吳秀娥與盧苡瑄於110年2月4日20時32分至22時3
    分之LINE對話紀錄(見警一卷㈤第46頁)：
　　「嘉華（被告吳秀娥）：我等他回來後再告訴他，妳拿多少
    給儒（指李育儒）。」、
　　「嘉華（被告吳秀娥）：妳晚上真的要睡哪嗎？」、
　　「你女兒（被告盧苡瑄）：不然呢？」、
　　「你女兒（被告盧苡瑄）：我拿20給阿儒阿...」、
　　「你女兒（被告盧苡瑄）：我一開始只拿了10萬。」、
　　「你女兒（被告盧苡瑄）：後來才又拿了10萬出來。」、
　　「嘉華（被告吳秀娥）他是不是又說了什麼所以妳才又拿了
    10萬齁？」
　Ⅱ、共同被告吳秀娥與陳靖詮於110年2月4日8時12分至11時5分
    之LINE對話紀錄(見警一卷㈤第34頁)：
　　「嘉華（被告吳秀娥）：你知道大胖（指被告張宗豪）要我
    們也要拿錢出來分一份嗎？我想了解一下，跟我聯絡一下，
    我想知道怎麼了。」、
　　「Shena（被告陳靖詮）：剛起來。」
　　足認共同被告盧苡瑄確有交付20萬元予李育儒，再由李育儒
　　轉交予被告張宗豪，被告張宗豪否認有收受20萬元贓款，尚
    無可採。
　被告張宗豪雖辯稱：事發後，陳靖詮有返還欠款30萬元，但
    那是1年前我有跟陳靖詮起的互助會，並非參與分贓，也不
    知道係贓款云云；另共同被告陳靖詮雖亦證述：有拿30萬元
    給張宗豪，是之前有向張宗豪借貸云云(見聲羈29號卷第68
    頁、偵2629號卷第243頁、原審訴卷㈢第5至44頁)。然被告張
    宗豪既辯稱，此係因互助會而產生之借貸關係，卻未提出任
    何與互助會相關之憑證，所辯已然無據。再者，2人之間究
    竟有多少債權債務關係，被告張宗豪於警詢先供稱：我們失
    聯一陣子後，陳靖詮用公共電話要給我約見面，約在仁武見
    面，他就直接拿10萬元說要給我過年，因為他跟他女朋友都
    有欠我錢，我覺得他是在還我錢所以就不以為意的收下了，
    但我有跟陳靖詮說這些錢跟你所欠的有所落差，他就說阿不
    然我欠你多少，我就回答差不多30左右，隔兩天他又打公共
    電話給我約在仁武一帶，又拿20萬給我(見110年3月3日警詢
    ，即警一卷㈠83至84頁)、嗣於同日偵訊時又改稱：陳靖詮總
    共欠我5、60萬(見偵2629號卷第71頁)，被告張宗豪於同日
    之警、偵訊中，前後所稱之金額竟相差約一倍之多，足見是
    否真有欠款乙事，已然有疑。雖然同案被告陳靖詮於原審審
    理時亦證述：有欠被告張宗豪約60多萬云云(見原審訴卷㈡第
    13頁)，然對照同案被告陳靖詮先前均供稱：我拿現金30萬
    元給張宗豪，這是我之前向張宗豪借貸的云云(見聲羈29號
    卷第68頁、偵2629號卷第243頁)，從未稱積欠被告張宗豪之
    金額有多達60萬元。是認被告張宗豪此部分所辯及同案被告
    陳靖詮此部分證稱，顯均屬飾卸及迴護被告張宗豪之詞，委
    不足採。
　④至於共同被告吳秀娥於偵查中雖曾證述：要行動的前一天，
    是我開凌詠勝的車去接陳請詮，接完陳靖詮之後，我跟陳靖
    詮一起去把GPS拆下來充電再裝回去等語(見偵2629號卷第22
    9至231頁)，而被告張宗豪之辯護人認為，被告張宗豪原先
    所提供之助力已經切斷，不應論以擄人勒贖之共同正犯云云
    。然被告張宗豪與其他共犯之間，自達成擄人勒贖之計劃後
    ，分工合作進行裝設GPS、租車跟監、下載APP監控等行為，
    各共同正犯亦因相互利用他人之行為，始得完成其犯罪之實
    現，因此，各共犯所為之助力自無法割裂審視。被告張宗豪
    於裝設GPS後，縱於本案實際行動之前一日，未去更換電池
    ，而係由其他共犯代替為之，然其他共犯亦係在被告張宗豪
    先前助力之基礎下，更新電池後，再延續先前之助力，且其
    他共犯之接力執行，並未超出被告張宗豪之預期，被告張宗
    豪亦未有積極行動阻止困果關係之進行，已難認有切斷助力
    之意。況且，被告張宗豪事後復參與取得部分贓款，分享犯
    罪之成果，更可見被告張宗豪有視自己為整個共犯一份子之
    意，因此，被告張宗豪此部分所辯，仍無法為其有利之認定
    。
　⒊綜上所述，被告張宗豪實際所參與者，雖只有裝設GPS及租車
    跟蹤告訴人，及於110年1月14日當天參與埋伏，均未達著手
    實施擄人之階段，所為均屬擄人勒贖之預備行為，然因其事
    先有參與謀議，過程中又長時間跟監告訴人，所分擔之準備
    工作與其他共同被告陳靖詮等3人並無明顯差別，顯係基於
    與其他共同被告相同之地位而加入，又未曾有過任何積極阻
    止犯罪目的達成之行為，事後更參與分得部分贓款，總總客
    觀行為表現，均難認有脫離共犯之意，自應就全部犯罪結果
    共同負責，其犯罪事證已明，應依法論科。
三、論罪科刑：
  ㈠核被告盧苡瑄、吳秀娥、陳靖詮及張宗豪所為，均係犯刑法
    第347條第1項之擄人勒贖罪、及同法第315條之1第2款之竊
    錄他人非公開活動罪。被告盧苡瑄、吳秀娥、陳靖詮、張宗
    豪與李育儒5人間，就上開犯行，有犯意聯絡及行為分擔，
    應論以共同正犯。被告盧苡瑄、吳秀娥、陳靖詮及張宗豪等
    人為遂行擄人勒贖犯行，在告訴人車上裝設GPS定位系統，
    長時間監控告訴人行蹤，犯竊錄他人非公開活動之罪，所為
    係為達成整體擄人勒贖犯行之計畫，且二個構成要件行為於
    110年1月24日當天亦有部分重疊，因此在法律上應評價為一
    行為較為合理，是被告盧苡瑄、吳秀娥、陳靖詮及張宗豪各
    以一行為觸犯前開二罪名，均為想像競合犯，應均依刑法第
    55條之規定，皆從一重之擄人勒贖罪處斷。
  ㈡刑之加重（被告張宗豪成立累犯部分）：
　　被告張宗豪前因犯行使偽造私文書等罪，經法院判決有罪確
    定，並經臺灣高雄地方法院以101年度聲字第3525號裁定應
    執行有期徒刑9年確定，於107年7月26日縮短刑期假釋出監
    ，並於108年9月8日假釋期滿未經撤銷視為執行完畢，有被
    告前案紀錄表在卷可稽，被告張宗豪於有期徒刑執行完畢後
    5年內，故意再犯本案法定刑為有期徒刑以上之罪，為累犯
    ，而審酌被告張宗豪本案並無應依司法院釋字第775號解釋
    意旨裁量不予加重之適用，是被告張宗豪所犯擄人勒贖罪，
    除法定刑度為無期徒刑外，餘應依刑法第47條第1項之規定
    ，加重其刑。
  ㈢刑之減輕：
    被告盧苡瑄、吳秀娥、陳靖詮等人於取贖後釋放告訴人，而
    被告吳秀娥、陳靖詮就本案擄人勒贖過程所使用之手段尚稱
    和平，被告盧苡瑄則係待命接應之角色，三人所造成之危害
    應較主謀李育儒為輕，且於取贖後即釋放告訴人，未進一步
    造成告訴人身體之損傷，另被告張宗豪雖未實際參與取贖後
    釋放告訴人之行為，然因同負共犯之責，是亦與其他3名被
    告相同，均依刑法第347條第5項後段之規定，減輕其刑。被
    告張宗豪同時有刑之加重及減輕事由，並依法先加(法定刑
    為無期徒刑以外)後減之。
  ㈣被告4人均無刑法第59條適用：
    犯罪之情狀顯可憫恕，認科以最低度刑仍嫌過重者，得酌量
    減輕其刑，刑法第59條雖有明文，但該條必須犯罪另有特殊
    原因與環境等，即在審酌刑法第57條各款所列事項以及其他
    一切與犯罪有關之情狀之結果，縱予宣告法定低度刑期，猶
    嫌過重，客觀上有足以引起一般同情認其犯罪足堪憫恕，始
    有其適用。經查：被告盧苡瑄、吳秀娥、陳靖詮之辯護人雖
    請求依刑法第59條規定酌減其刑云云。然被告盧苡瑄、吳秀
    娥、陳靖詮僅因貪圖高額贖款，即與李育儒、被告張宗豪共
    同策劃本案，除使告訴人人身自由受拘束外，心理上蒙受相
    當大之陰影，財物上亦遭受鉅額損失，目前亦均未為任何賠
    償，客觀上已難認有何令人同意之處，況且又均已因適用刑
    法第347條第5項減輕刑度後，要無情輕法重之情，故此部分
    抗辯即屬無據。另被告張宗豪自始即否認犯行，未見絲毫悔
    意，更無刑法第59條減刑其刑之適用。
四、撤銷改判及上訴駁回之理由：
  ㈠撤銷改判(被告等4人論罪科刑部分)　　
　⒈原審以被告盧苡瑄、吳秀娥、陳靖詮及張宗豪等人，犯罪事
    證明確，就被告盧苡瑄、吳秀娥、陳靖詮等3人論以刑法第3
    47條第1項擄人勒贖罪及同法第315條之1第2款竊錄他人非公
    開活動罪，被告張宗豪則認僅參與擄人勒贖之前階段行為，
    即僅止於預備階段，之後實行階段行為則未參與，且未見於
    後續之擄人勒贖犯行實行中有何物理或心理因果性存在，合
    乎共同正犯之脫離，認被告張宗豪僅就脫離前共犯之責，而
    論以刑法第347條第4項、第1項之預備擄人勒贖罪、及同法
    第315條之1第2款之竊錄他人非公開活動罪，並均依刑法第5
    5條想像競合犯規定，被告盧苡瑄、吳秀娥、陳靖詮均從重
    論以刑法第347條第1項擄人勒贖罪，被告張宗豪則從重論以
    第347條第4項、第1項之預備擄人勒贖罪，固非無見。
　⒉惟：
　⑴被告張宗豪係以共同正犯自居而參與謀議，過程中也有協助
    裝設GPS及跟監告訴人，提供實質之助力，事後並參與分得
    部分贓款，整體觀之並無脫離原來共同實現犯罪計劃之意，
    業如前述，因此被告張宗豪自應與其他共同被告同論以刑法
    第347條第1項擄人勒贖罪，原判決論以同法第5項、第1項擄
    人勒贖預備罪，即有未洽。公訴人上訴指摘原審關於被告張
    宗豪此部分認事用法有誤，為有理由，被告張宗豪上訴否認
    犯擄人勒贖則無理由。
　⑵又被告張宗豪既經本院認定與被告盧苡瑄、吳秀娥及陳靖詮
    均為共同正犯，原審關於被告盧苡瑄、吳秀娥及陳靖詮等3
    人之犯罪事實中所認定之共犯人數即有誤。檢察官上訴雖僅
    指摘原判決就被告盧苡瑄、吳秀娥及陳靖詮等3人量刑過輕
    ，被告盧苡瑄、吳秀娥及陳靖詮等3人則以原判決量刑過重
    為由提起上訴，因共犯人數及分工等事實，與刑之量定有密
    不可分之關係，因此，自難對犯罪事實之更改恝而不論，僅
    單獨對量刑部分為判斷，而係應一併審酌。是原判決關於事
    實之認定，因有上開可議之處，均應由本院撤銷改判。
　⒊量刑審酌
    被告吳秀娥、盧苡瑄、陳靖詮及張宗豪等人，均正值青壯，
    竟不思以正途取財，僅為貪圖高額之贖金，即參與本案，被
    告吳秀娥身為被告盧苡瑄之母親，不知以身作則，反以其偏
    差之價值觀，使其女兒同入歧途，且被告等人當街擄人勒贖
    ，不僅嚴重危害社會治安，復造成告訴人心理受到相當大驚
    恐，財物上蒙受鉅額之損失，迄今均未對告訴人為任何賠償
    ，兼衡各該被告參與犯罪之情節及程度、被告盧苡瑄、吳秀
    娥、陳靖詮犯後坦承犯行之態度，被告張宗豪僅坦認部分犯
    罪，前已有殺人及竊盜等前科(累犯部分除外)，犯後態度及
    素行均難認良好，被告盧苡瑄自述從事八大行業，月入約50
    萬元、未婚無子女、之前與母親同住、大學肄業之智識程度
    等語（見本院卷㈡第76頁）；被告吳秀娥自述：從事八大行
    業、收入約2、30萬元、已婚、一個女兒、平常與女兒同住
    、高中畢業(見本院卷㈡第76頁)；被告陳靖詮自述：從事黃
    昏市場賣熟食、月入約6-8萬元、未婚、無子女、平常與母
    親同住、高中畢業之智識程度(見本院卷㈡第77頁)；被告張
    宗豪自述：之前從事博弈，討債僅為臨時工作、收入不固定
    、未婚、無子女、平常與母親同住、高中肄業等（見本院卷
    ㈡第76頁）之智識程度及家庭經濟狀況等一切情狀，分別量
    處如主文所示之刑。
  ㈡上訴駁回(即被告盧苡瑄、吳秀娥、陳靖詮及張宗豪沒收部分
    )
　⒈被告盧苡瑄：
　⑴原審關於被告盧苡瑄之犯罪所得，係依被告盧苡瑄於警詢、
    偵查及原審初始之供述，稱：李育儒有拿一部分的錢給我媽
    媽，我媽媽拿560萬元放在我合作金庫保險箱，其中我媽媽
    給我的是300萬元等語(見警一卷㈡第9、13頁、偵2629號卷第
    25頁、原審訴卷㈠第99頁)，及被告盧苡瑄於合作金庫銀行保
    險箱開箱申請單、合作金庫苓雅分行監視器翻拍照片、贓物
    認領保管單等證據，而認定扣案之560萬元其中之300萬元，
    為被告盧苡瑄之犯罪所得，未採信被告盧苡瑄嗣於原審審理
    中改稱沒有分到錢(見原審訴卷㈢第348頁)之辯詞，並依刑法
    第38條之1第1項前段，於被告盧苡瑄主文項下宣告沒收300
    萬元。
　⑵另就扣案之橘色IPHONE手機一支（不含SIM卡）：
　　依被告盧苡瑄自承，手機係作為聯繫本案犯罪使用等語（見
    原審訴卷㈢第358頁），而為供犯罪所用之物，且為被告盧苡
    瑄所有，依刑法第38條第2項前段規定，於被告盧苡瑄主文
    項下宣告沒收。
　⑶扣案如附表編號1所示被告盧苡瑄所有之物：
　　依被告盧苡瑄於原審陳述：扣案現金9萬2,800元是人家還我
    及我自己賺的錢；LV包包2個與本案無關；空氣槍是李育儒
    的；鋼珠1包是供空氣槍使用；租賃契約是高雄市○○○路房子
    的租賃契約；匯款申請書是我繳納保險費的與本案無關；提
    款卡是我平常匯款使用；提款卡、連身洋裝、筆記本、外套
    均與本案無關；三星手機是我的沒有門號；IPHONE手機內之
    台灣之星通話晶片則未供本案使用等語（見原審訴卷㈢第350
    至351、358頁），且又查無證據證明附表編號1所示之物與
    本案有何關聯，故未予宣告沒收。公訴意旨雖稱扣案現金9
    萬2,800元為盧苡瑄取得之本案贓款云云（起訴書第4頁犯罪
    事實六、所載），惟並無證據得以證明該現金9萬2,800元係
    本案贓款，基於疑義利於被告解釋原則，應對被告盧苡瑄為
    有利解釋，而不認定為本案被告盧苡瑄之犯罪所得。
　⒉被告吳秀娥：
　⑴原審關於被告吳秀娥之犯罪所得，係依被告吳秀娥於原審中
    自承：本案我與被告盧苡瑄共同分得750萬元等語（見原審
    訴卷㈠第112頁），及於偵查中供稱：拿到贖款後我們四個就
    去○○○○○旅館，在那邊分錢，李育儒說我跟我女兒拿1份，我
    確定我有拿到750萬元等語（見偵2629號卷第229頁），對照
    同案被告盧苡瑄前述扣案保管於合作金庫之現金560萬元，
    應為被告吳秀娥與盧苡瑄所分得750萬元中剩餘之贓款，而
    被告吳秀娥又稱：其中有拿出20萬元給被告張宗豪等情（見
    聲羈29號卷第82頁）。故就被告吳秀娥實際分得之犯罪所得
    ，應為750萬元扣除分給同案被告盧苡瑄之300萬元，及分給
    被告張宗豪之20萬元，共計430萬元為被告吳秀娥之犯罪所
    得，從而，扣案之合作金庫中所存560萬元，扣除同案被告
    盧苡瑄取得之300萬元，剩下260萬元為被告吳秀娥扣案之犯
    罪所得，另有170萬元之犯罪所得因未扣案，而分別依刑法
    第38條之1第1項前段、第3項規定，於被告吳秀娥主文項下
    宣告沒收及追徵。
　⑵扣案香檳金色IPHONE手機1支（含0000門號SIM卡1張）：依
　　被告吳秀娥自承係作為聯繫本案犯罪使用等語（見原審訴卷
    ㈢第357頁），而為供犯罪所用之物，且為被告吳秀娥所有，
    故依刑法第38條第2項前段規定，於被告吳秀娥主文項下宣
    告沒收。
　⑶扣案如附表編號2所示被告吳秀娥所有之物，因卷內查無證據
    足證附表編號2所示之物與本案有何關聯，故認定無從宣告
    沒收。另對於公訴人依被告吳秀娥於警詢時所稱：扣案OMEG
    A手錶1支是我參與擄人勒贖案李育儒分給我的贓款購得的，
    現金2萬元是我花剩下的錢等情(見警一卷㈠第6頁)，而認定
    扣案現金2萬元、OMEGA手錶1支（買價75萬元）為被告吳秀
    娥持本案所獲贓款購得，亦審酌被告吳秀娥之後於原審審理
    時已予否認，且因僅被告吳秀娥自承，並無其他證據可佐，
    退步言之，因無法認定該OMEGA手錶1支實際價值為何，將致
    計算犯罪所得發生困難，檢察官提出之查扣貴重物品送鑑定
    清冊中雖記載該OMEGA手錶1支建議拍賣價為23萬元（見原審
    訴卷㈠第163頁編號5），但該鑑定價格僅係拍賣之建議價格
    ，並非實際市價，從而，不認該現金2萬元及OMEGA手錶為本
    案被告吳秀娥之犯罪所得。
  ⒊被告陳靖詮部分：
　⑴原審關於被告陳靖詮之犯罪所得，係依被告陳靖詮於原審所
    自承：我分到200萬元等語（見原審訴卷㈢第370頁）為依據
    ，並對於公訴意旨認：本案分贓比例係將所獲得贖金3,000
    萬元分做4份，每份750萬元，陳靖詮拿750萬元等情，亦審
    酌被告陳靖詮已否認，且同案被告吳秀娥於原審審理時所證
    述：我沒有看到李育儒給被告陳靖詮多少錢等情（見原審訴
    卷㈡第372頁），故認無證人可證明被告陳靖詮有分得750萬
    元，基於疑義利於被告解釋原則，而認定被告陳靖詮之犯罪
    所得為200萬元，且未扣案，爰依刑法第38條之1第1、3項之
    規定，於被告陳靖詮主文項下宣告沒收及追徵。
　⑵扣案0000000000門號SIM卡1張，則依被告陳靖詮所自述：係
    使用該SIM卡搭配其他手機作為本案聯絡犯罪使用等情（見
    原審訴卷㈢第356頁），而為供犯罪所用之物，且為被告陳靖
    詮所有，故依刑法第38條第2項前段規定，於被告陳靖詮主
    文項下宣告沒收。
　⑶未扣案使用0000000000門號之手機1支，認雖為被告陳靖詮用
    於本案犯罪之用，然因手機1支並無扣案，且另外開啟執行
    程序顯不符經濟效益，為免執行困難及耗費資源，爰依刑法
    第38條之2第2項規定不宣告沒收或追徵。
　⑷扣案如附表編號3所示被告陳靖詮所有之物，原審以經查全卷
    ，無從認定附表編號3所示之物與本案有何關聯，故無從宣
    告沒收。
　⑸另案扣案之洪郁惠所有之戒指1枚，被告陳靖詮雖曾陳稱：遭
    扣案洪郁惠所有之戒指1枚是我用分得贓款中之50萬元去買
    的等語（見原審訴卷㈢第352頁），惟因該戒指為第三人洪郁
    惠所有，有上開扣押物品目錄表可參，且無證據證明洪郁惠
    有符合刑法第38條之1第2項各款情形之一，而無從對洪郁惠
    所有之戒指沒收，況亦無法認定該戒指1枚實際價值為何，
    將致計算犯罪所得發生困難，至檢察官提出之查扣貴重物品
    送鑑定清冊中提到戒指1枚建議拍賣價格為15萬元（見原審
    訴卷㈠第163頁編號6），但該鑑定價格僅係拍賣之建議價格
    ，並非實際市價，且與被告陳靖詮所述以50萬元購買之價格
    相差甚遠，故無從認定該戒指1枚為被告陳靖詮分得之犯罪
    所得另變得之物，而不予宣告沒收。
  ⒋被告張宗豪部分：
　⑴被告張宗豪雖否認有從本案贓款3,000萬元中分得任何犯罪所
    得，惟：依共同被告吳秀娥於原審審理中證述：李育儒當面
    跟我講要我拿出30萬元分給被告張宗豪，並由被告盧苡瑄轉
    交給李育儒，我想提這個重要性在於，其實我不應該拿任何
    的錢出來，因為錢全部都你們拿走了，你還要我包紅包給被
    告張宗豪，我跟他又沒親戚關係，而我今天會犯那麼重的罪
    ，也是因為被告張宗豪臨時沒有來，害得我跟我女兒揹同一
    個案件，這很丟人的事情，我當然不願意，所以我拿20萬元
    出來給他，所以我很氣被告張宗豪就是這樣，不講義氣等語
    （見原審訴卷㈡第263頁），及共同被告盧苡瑄於原審審理中
    證稱：李育儒總共跟我拿20萬元，李育儒再轉交給被告張宗
    豪等情（見原審訴卷㈡第383頁）一致，並佐以共同被告吳秀
    娥與被告陳靖詮間LINE對話紀錄(見警一卷㈤第34頁)、被告
    吳秀娥與被告盧苡瑄間LINE對話紀錄(見警一卷㈤第46頁)，
    及被告盧苡瑄記事本中記載「10萬TO大胖」（見警一卷㈡第1
    44頁），而認定李育儒確實有向被告盧苡瑄拿20萬元，從而
    認被告張宗豪因犯本案而獲得20萬元之不法報酬，且未扣案
    ，而依刑法第38條之1第1、3項之規定，於被告張宗豪主文
    項下宣告沒收及追徵。
  ⒌其餘扣案物品：附表編號5，因與本案無關；附表編號6之B車
    ，雖為無本案犯罪所用，惟屬第三人凌詠勝所有，非刑法第
    38條第2項規定屬於犯罪行為人者，故無從宣告沒收；其餘
    之物亦與本案無關，不予宣告沒收；附表編號7，均為李育
    儒所有之物，其中C車雖係供本案犯罪所用，然非本案被告
    盧苡瑄、吳秀娥、陳靖詮、張宗豪所有，故無從宣告沒收；
    附表編號8所示之物，與本案無關，不予宣告沒收；附表編
    號9所示之物，為警方追查本案與李育儒在高雄市鼓山區某
    處發生槍戰時使用，已發還臺灣嘉義地方檢察署，有原審法
    院110年6月22日嘉院傑刑愛110訴231字第1100007905號函（
    見原審訴卷㈠第365頁）可佐，且與本案被告盧苡瑄、吳秀娥
    、陳靖詮、張宗豪所涉本案犯行無關，故無從宣告沒收；附
    表編號10所示之物，為共犯李育儒交付被告張宗豪、陳靖詮
    黏貼於A車下方用於掌握告訴人行蹤所用，據被告張宗豪供
    承在卷（見偵2629號卷第116頁），為供犯罪所用之物，然
    非被告張宗豪、陳靖詮所有之物，是無從宣告沒收；原審法
    院110年度聲扣字第5號裁定扣押之物，認與本案被告盧苡瑄
    、吳秀娥、陳靖詮、張宗豪部分無關，李育儒並非本案之被
    告，且上開3帳戶中遭扣押之財產公訴意旨亦未聲請對李育
    儒之犯罪所得為沒收，此見起訴書第39頁六、所載「就被告
    等人犯本案犯罪所得」即明，是無從對上開3帳戶中遭扣押
    財產為沒收之宣告。
  ⒍原審就各該被告因本案之犯罪所得，應沒收及追徵之金額，
    及扣案之物品，何者應沒收，何者不應沒收，均已詳為說明
    ，核無違誤之處，應予維持，另被告盧苡瑄原來使用橘色IP
    HONE手機之門號0000000000號(即SIM卡)，雖有供作本案聯
    絡之用，然依被告盧苡瑄供述：業已拔掉等語(見原審訴卷㈢
    第358頁)，因未扣案，且無刑法上之重要性，原審未予宣告
    沒收或追徵，亦無不當之處。被告吳秀娥上訴指摘原判決關
    於沒收部分有誤，並辯稱其事實上只拿到180萬元云云，與
    卷內證據不符部分，業經原審詳為論駁，況且由卷附被告吳
    秀娥與友人「立法院」之對話內容，稱「如果沒過關...我7
    年跑不掉」、「我用命換來的」、「我這次賺多少你猜」、
    「750」(見警一卷㈠第36至39頁)，益證被告吳秀娥與共同被
    告盧苡瑄確實共同分得750萬元贓款無訛。另關於共犯李育
    儒為何又索回550萬元之原因，於原審係供稱：550萬元係李
    育儒寄放在我這裡云云(見原審訴卷㈢第365頁)，於上訴時又
    改稱：共犯李育儒後來以要買毒，而向其索回550萬元云云
    ，前後不符已然可見，顯為杜撰之詞，因認被告吳秀娥等人
    此部分上訴為無理由，均應予駁回。
據上論結，應依刑事訴訟法第368條、第369條第1項前段、第299
條，判決如主文。
本案經檢察官吳明駿提起公訴，檢察官陳昱奉提起上訴，檢察官
鄭益雄到庭執行職務。
中　　華　　民　　國　　111 　年　　4 　　月　　21　　日
                  刑事第二庭    審判長法　官  陳珍如
                                      法　官  黃裕堯
                                      法　官  包梅真
以上正本證明與原本無異。
如不服本判決應於收受送達後20日內向本院提出上訴書狀，其未
敘述上訴理由者，並得於提起上訴後20日內向本院補提理由書（
均須按他造當事人之人數附繕本）「切勿逕送上級法院」。
　　　　　　　　　　　　　　　　　　　書記官　許雅華
中　　華　　民　　國　　111 　年　　4 　　月　　21　　日

附錄法條
中華民國刑法第347條
意圖勒贖而擄人者，處無期徒刑或7年以上有期徒刑。
因而致人於死者，處死刑、無期徒刑或12年以上有期徒刑；致重
傷者，處無期徒刑或10年以上有期徒刑。
第1項之未遂犯罰之。
預備犯第1項之罪者，處2年以下有期徒刑。
犯第1項之罪，未經取贖而釋放被害人者，減輕其刑；取贖後而
釋放被害人者，得減輕其刑。

中華民國刑法第315條之1
有下列行為之一者，處3年以下有期徒刑、拘役或30萬元以下罰
金：
一、無故利用工具或設備窺視、竊聽他人非公開之活動、言論、
    談話或身體隱私部位者。
二、無故以錄音、照相、錄影或電磁紀錄竊錄他人非公開之活動
    、言論、談話或身體隱私部位者。

【附表】
編號 物品名稱/數量/單位：新臺幣 備註   1 9萬2,800元、LV背包1個、LV手提包1個、空氣槍1把、鑰匙1把、鋼珠1包、房屋租賃契約書1份、外套1件、連身洋裝1件、匯款申請書1張、筆記本1本、提款卡3張、三星手機1支、SIM卡1張（原審訴卷㈠第165至170頁贓證物保管單編號28至39、69所示）。 所有人：被告盧苡瑄   2 黑色長褲1件、長袖上衣1件、紫色鞋子1雙、黑色包包1個、黑色眼鏡1個、銀色戒台1個、金戒指2個、鑽石1個、OMEGA手錶1支（原審訴卷㈠第165至170頁贓證物保管單編號5至9、72至75） 所有人：被告吳秀娥   3 黑色布鞋1雙、黑色帽子1個、黑色IPHONE手機1支（不含SIM卡1張）（原審訴卷㈠第165至170頁贓證物保管單編號41至42、63） 所有人：被告陳靖詮   4 郵局存摺1本、GPS追蹤器（含充電器）1台、提款卡1張、折疊刀1支、電子磅秤1台（原審訴卷㈠第165至170頁贓證物保管單編號53至57） 所有人：被告張宗豪 5 LV包包1個、白色IPHONE手機2支（含SIM卡2張）、戒指1個（原審訴卷㈠第165至170頁贓保管單編號40、64至65、76） 所有人：洪郁惠   6 汽車1輛（車牌號碼：00-0000號，含鑰匙1把，已由臺灣嘉義地方檢察署檢察官發還凌詠勝，見原審訴卷㈠第365頁110年6月22日函）、紫色上衣1件、黑色長褲1件、黑色後背包1個、紅色鞋子1雙、三星牌手機1支（含SIM卡1張，已由臺灣嘉義地方檢察署檢察官發還凌詠勝，見原審訴卷㈠第365頁110年6月22日函）（原審訴卷㈠第165至170頁贓證物保管單編號2、49至52、67） 所有人：凌詠勝   7 汽車2輛（車牌號碼：000-0000號、000-0000號，含鑰匙2把）、現金300萬元、郵局及華南銀行存摺各1本、車牌號碼：000-0000號車輛行照1張、債權讓渡協議書1本、玻璃碎片2包、黑色包包1個、空氣手槍3支（含氧氣瓶5瓶及包裝袋1個）、現金144萬8,120元、羽絨外套1件、手套1副、磅秤1個、隨身碟1個、夾鍊袋1包、鋼珠2桶、手榴彈模型8顆、無線電2台、瑞士刀1把、行車紀錄器1台、鋁做塑膠2個、採集跡證1包、黑色IPHONE手機2支（含SIM卡1張）、IWC牌手錶1只（李育儒自告訴人身上取下）（原審訴卷㈠第165至170頁贓證物保管單編號1、3、10至27、58至59、61至62、71） 所有人：李育儒   8 信用卡3張、提款卡2張、黑色膠帶1個、束帶3條、塑膠杯10個、雜物1包（原審訴卷㈠第165至170頁贓證物保管單編號43至48） 所有人：李瓊至   9 制式彈殼16顆、制式彈頭9顆（原審訴卷㈠第165至170頁贓證物保管單編號77至78） 本案警方追查李育儒時所使用。   10 GPS追蹤器（原審訴卷㈠第165至170頁贓證物保管單編號60） A車下方黏貼之GPS追蹤器。